【裁判字號】    97,簡上,1168
【裁判日期】    980218
【裁判案由】    詐欺
【裁判全文】
臺灣板橋地方法院刑事判決            97年度簡上字第1168號
公  訴  人  臺灣板橋地方法院檢察署檢察官
上  訴  人  丙○○
即  被  告
                      樓
上列被告因詐欺案件，不服本院97年度簡字第6199號民國97年8
月20日第一審判決（聲請簡易判決處刑案號：97年度偵字第7726
號），提起上訴，及臺灣高雄地方法院檢察署檢察官移送併辦（
97年度偵字第26207 號），本院管轄之第二審合議庭判決如下：
    主    文
上訴駁回。
    事    實
一、丙○○明知申辦金融機構帳戶使用乃個人理財之行為，若將
    自己之金融機構帳戶存摺及金融卡出售、出租或提供他人使
    用，可能因此供不法詐騙份子用以詐使他人將款項匯入後，
    再加以提領之用，並能預見可能因而幫助他人從事詐欺取財
    犯罪，竟不違背其本意，仍基於幫助他人詐欺取財之不確定
    故意，於民國97年1 月28日往前回溯5 、6 日左右，在其位
    於臺北縣中和市○○路456 巷4 弄4 之2 號3 樓住處附近，
    將其所申辦之中國信託商業銀行板新分行帳號000000000000
    號（下稱中國信託銀行帳戶）、玉山商業銀行埔墘分行帳號
    0000000000000號帳戶（下簡稱玉山銀行帳戶）之存摺、金
    融卡及密碼提供予王健梆（起訴書僅略載「姓名年籍不詳之
    成年男子」）使用，而幫助王健梆所屬之詐騙集團詐騙被害
    人匯款至前揭帳戶。嗣該犯罪集團之人取得上開帳戶之存摺
    、提款卡及密碼後，即由該犯罪集團成員於97年1月27日17
    時50分許、同日22時47分許，以電話分別聯絡乙○○及丁○○，詐稱渠等各因東森購物、民視購物所支付之款項遭改為
    分期付款，應至提款機查詢，致使乙○○及丁○○均陷於錯
    誤，依詐騙集團之指示，乙○○於97年1月27日19時19分許
    共將新臺幣（下同）100,000元匯入丙○○所有之上揭中國
    信託銀行帳戶，另丁○○亦於同日22時47分許將29,986元匯
    入丙○○前開玉山銀行帳戶內，隨即遭不詳人士提領一空。
    嗣乙○○及丁○○於匯款後未久，旋發覺受騙，而報警處理
    ，始查悉上情。
二、案經臺北縣政府警察局中和分局報告臺灣板橋地方法院檢察
    署檢察官偵查後聲請簡易判決處刑；暨高雄縣政府警察局岡
    山分局報告臺灣高雄地方法院檢察署檢察官併案審理。
    理    由
一、按被告以外之人於審判外之言詞或書面陳述，除法律有規定
    者外，不得作為證據；又被告以外之人於審判外之陳述，雖
    不符合同法第159 條之1 至第159 條之4 之規定，但經當事
    人於審判程序同意作為證據，法院審酌該言詞陳述或書面陳
    述作成時之情況，認為適當者，亦得為證據。當事人、代理
    人或辯護人於法院調查證據時，知有第159 條第1 項不得為
    證據之情形，而未於言詞辯論終結前聲明異議者，視為有前
    項之同意，刑事訴訟法第159 條第1 項、第159 條之5 分別
    定有明文。本判決下列所引用之各該被告以外之人於審判外
    之陳述，雖屬傳聞證據，惟均經當事人於法院準備程序及審
    判期日中表示無意見，而不予爭執，且迄至言詞辯論終結前
    亦未再聲明異議，法院審酌此等證據資料製作時之情況，尚
    無違法不當及證明力明顯過低之瑕疵，亦認為以之作為證據
    應屬適當，故揆諸前開規定，依刑事訴訟法第159 條之5規
    定，認前揭證據資料均例外有證據能力。
二、訊據被告丙○○固坦承有於上開時、地，將其所有上揭中國
    信託銀行帳戶、玉山銀行帳戶之存摺、金融卡、密碼等物交
    予案外人王健梆，嗣後前開兩份帳戶並遭詐欺集團用以詐騙
    被害人乙○○、丁○○等人匯入款項之事實，惟矢口否認有
    何幫助詐欺犯行，辯稱：伊係經由電話交友認識王健梆，伊
    與他根本不熟，只是認為他講的話可信度很高，所以伊才借
    系爭帳戶給他，他當時是說賭場要用，因為很多人不想讓家
    人知道在賭博，所以需要使用他人之帳戶，王健梆說是要給
    其中一個賭客方便使用，但伊不知道最後使用的賭客是何人
    ，伊又認為賭客跟該公司會有一定的共識在，應該不會亂使
    用，且伊曾在其他賭場做過，知道賭客因賭博所需之資金很
    高，又加上伊可以得到利潤，當時是約定存提一次伊就可以
    獲得20,000元，所以一時貪心才交付存摺、提款卡及密碼給
    王健梆，後來伊實際上並沒有拿到錢，但伊當時出借存摺並
    不是要去騙別人；況且伊並無前科紀錄，如果不是王健梆洗
    腦，伊也不可能有這些手法可以讓被害人匯錢到系爭帳戶，
    且也不是伊從帳戶將錢領出，此外，伊於接獲玉山銀行告知
    帳戶遭列為警示帳戶後，即向警察舉發王健梆，如果伊跟他
    是同夥，即不可能還叫警察抓他云云。經查：
  (一)系爭中國信託銀行帳戶、玉山銀行帳戶，乃為被告申辦開設
    之事實，業據被告供承在卷，並有玉山銀行埔墘分行以97年
    3 月19日玉山埔墘字第08031906號函檢送之客戶基本資料、
    存戶交易明細表各1 份，及中國信託銀行以97年5 月8 日中
    信銀集作字第97505375號函檢送之客戶基本資料、開戶資料
    、帳戶歷史交易查詢各1 份附卷可憑（見偵查卷第42-44 、
    50-51 頁）；另被害人乙○○、丁○○等2 人因遭詐欺集團
    詐騙，分別於上揭時、地，由乙○○將100,000 元匯入被告
    所有之上揭中國信託銀行帳戶、丁○○將29,986元匯入被告
    之玉山銀行帳戶乙節，已據被害人丁○○、乙○○於警詢指
    訴綦詳，並有警局受理各類案件紀錄表、受理詐騙帳戶通報
    警示簡便格式表、內政部警政署反詐騙案件紀錄表、受理刑
    事案件報案三聯單、詐騙帳戶通報警示各2 紙、詐騙電話停
    話申請表1 張、中信銀行自動櫃員機交易明細表4 紙，臺灣
    郵政公司自動櫃員機交易明細表2 紙存卷足參（詳偵查卷第
    6-21頁），堪認被告所有之上開兩銀行帳戶確已遭詐欺集團
    分別用以詐騙被害人等甚明。
  (二)被告雖以前揭情詞置辯。惟查：
  1.依被告於本院審理時供陳：「他（王建梆）當時是說他賭場
    要用，而且很多人不想讓家人知道在賭博，所以如果用我的
    帳戶，他的家人就不知道。所以我就把帳戶交給王建梆，他
    說是要給其中一個賭客方便使用。但我不知道最後使用的賭
    客是何人。」等語（本院卷第49頁），足徵被告於交付當時
    ，已清楚知悉其交付系爭兩帳戶之存摺、提款卡、密碼等物
    給對方之目的，係為供他人匯入款項或提領款項使用，且根
    本不注重實際使用系爭帳戶之人為何人無訛。從而被告任由
    其帳戶供他人使用，亦未違背其本意之事實，洵堪認定。
  2.再者，稍有社會歷練、經驗之人，均知悉提款卡、密碼等物
    ，係屬重要證件，應予妥善保管，不得擅自交付他人使用，
    以防免不法取得該提款卡之人得輕易利用該帳戶作為詐騙他
    人之工具；而近年來詐欺集團大量利用人頭帳戶作為收取詐
    騙所得款項之工具，此經媒體廣為披露，被告對此應無不知
    之理。本件被告於交付帳戶之存摺、提款卡及密碼等物時，
    為年滿33歲之成年人，復自承為高中畢業，自其21歲起即陸
    陸續續在工作，約已工作10餘年等情，是依據被告之智識、
    工作多年之社會經驗，對於僅認識4 、5 日之案外人王健梆
    向其收集帳戶之舉，其顯然足以判斷事屬異常。且查，倘賭
    場之賭客確實需要他人之帳戶，供作匯入、提領高額賭資之
    用，則依常理，亦是提供該賭場或該名賭客熟識並具信任基
    礎之人之帳戶，否則當將鉅額之款項匯入他人之戶頭後，如
    遭帳戶申請人任意將之凍結、終止帳戶或換發存摺提款卡後
    予以提領，對於該賭客匯入之資金顯無任何保障；且經檢察
    官當庭質之被告已坦承：「（問：你之前在永和百家樂賭場
    工作多久？有無提供帳戶給VIP ？）一年左右，我當時並沒
    有提供帳戶給賭客使用。但是店內的櫃台有，他們交付帳戶
    有無審查標準我不清楚，因為他們的職務比我們大，我只是
    隱約有聽到這件事，我也不敢過問。」、「（問：王健梆有
    無在賭場工作過？）我不知道，但是他有帶我去賭場，他跟
    賭場的人員好像都很熟。」等語（見本院卷第53至54頁），
    可徵被告依其先前自身在賭場工作之經驗，亦明知一般賭場
    不會要求賭場內較低工作階層之員工提供存摺，更遑論非屬
    賭場員工者。惟被告既非該賭場之工作人員，又與王健梆並
    非熟識，甚且無法確定王健梆確實為賭場之員工，則被告在
    王健梆以上揭理由向其要求提供帳戶時，依其所述之前在賭
    場之工作經驗，顯足已判斷此情事屬異常，其以其夙患憂鬱
    症，故對於事理認知能力較諸常人有所不及云云為辯，委無
    可取。繼參諸被告亦坦認：「（問：既然你工作的賭場沒有
    跟你要過帳戶，你又剛認識王健梆，且不確定王建梆是否在
    該賭場工作過，你又與該賭場不熟，王健梆跟你要帳戶不覺
    得奇怪嗎？）我認為賭場本來就需要冒險，王健梆跟我拿帳
    戶時，也不是說都不擔心，只是因為我在賭場工作過，賭場
    的錢真的很好賺，我又因為貪心，才交付帳戶。」、「王健
    梆給我的報酬更高，是主管級的報酬，讓我因此降低疑慮的
    心，所以我貪心的念頭才會產生。」等語（本院卷第54頁）
    ，則依被告於交付系爭兩帳戶之存摺、提款卡、密碼予對方
    之際，尚且有此疑問，足徵被告於斯時，依其社會經驗、智
    慮、精神狀態，已經查悉上情並非正常，堪認其已有預見對
    方或他人有可能利用其上開帳戶以供他人將犯罪之不法所得
    匯入其帳戶之情形，卻仍貪圖對方提議之報酬，猶為交付系
    爭兩帳戶之存摺、提款卡及密碼無訛。
  3.是以，縱令被告當時確實是因上情，而交付系爭兩帳戶資料
    予王健梆，然此仍無可作為對被告有利之認定，反足印證被
    告係為謀取高額之對價利益，因而在已有預見對方或他人有
    可能利用其上開帳戶以供他人將犯罪之不法所得匯入其帳戶
    之情形下，仍將其所有之存摺、密碼等物交付予他人使用之
    事，顯有容認他人利用系爭金融機構存款帳戶作為詐欺取財
    犯罪工具發生之本意，是被告確有幫助他人詐欺取財之不確
    定故意，至為灼然，其上揭所辯，仍無足卸免其罪責。至被
    告固另聲請傳訊警員，以欲證明其在發現系爭玉山銀行帳戶
    遭列為警示帳戶後，即向員警報警並當場逮捕王健梆之事實
    云云，然被告在交付系爭帳戶予王健梆之際，已有預見對方
    或他人可能利用該帳戶為犯罪行為之用卻仍為交付，已具有
    幫助他人詐欺取財之不確定故意乙節，業於前述論斷甚詳，
    而被告上揭聲請，僅能證明其事後為警發現時之態度暨舉出
    其他嫌犯之舉措而已，仍無從變更上開犯罪事實之認定，故
    本院認無另為傳訊調查之必要，併此敘之。
  (三)從而本件事證已臻明確，被告犯行堪以認定，應依法論科。
三、核被告丙○○所為，係犯刑法第30條第1 項前段、第339 條
    第1 項之幫助詐欺取財罪。被告以一幫助行為，幫助該詐欺
    成員先後詐騙被害人乙○○、丁○○等人，而觸犯數幫助詐
    欺取財罪，為同種想像競合，應依刑法第55條規定從一幫助
    詐欺取財罪處斷。另被告係基於幫助之意思，參與詐欺取財
    犯罪構成要件以外之行為，為幫助犯，應依刑法第30條第2
    項之規定，按正犯之刑減輕之。又臺灣高雄地方法院檢察署
    檢察官以97年度偵字第26207號移送併案意旨所述被告提供
    中國信託銀行帳戶幫助詐騙被害人乙○○並移請併辦部分，
    因與檢察官已聲請簡易判決處刑並經本院論罪科刑部分係屬
    同一事實，本院已經審究，併此敘明之。原審以被告罪證明
    確，而適用刑法第339條第1項、第30條第1項、第2項、第55
    條、第41條第1項前段，刑法施行法第1條之1第1項、第2項
    前段等規定，審酌被告無前科之素行，其明知使用他人帳戶
    犯罪之情形猖獗，仍提供他人上揭帳戶予他人使用，助長犯
    罪之風氣，增加被害人尋求救濟之困難，並擾亂金融交易往
    來秩序及社會正常交易安全甚鉅，對社會秩序所生之危害非
    輕，及被害人損害之程度，其於犯後未坦承犯行，未見悔意
    之態度等一切情狀，量處有期徒刑5月，如易科罰金，以
    1,000元折算1日，其認事用法均無違誤，量刑亦屬妥適。上
    訴人即被告執持前詞指摘原判決，並提起本件上訴，經核為
    無理由，應予駁回。
據上論斷，應依刑事訴訟法第455 條之1 第1 項、第3 項、第36
8 條，判決如主文。
本案經檢察官甲○○到庭執行職務。
中    華    民    國    98    年    2     月    18    日
                  刑事第十八庭  審判長法  官  林淑婷
                                      法  官  饒金鳳
                                      法  官  邱景芬
以上正本證明與原本無異。
本判決不得上訴。
                                      書記官  黃文儀
中    華    民    國    98    年    2     月    18    日
附錄本案論罪科刑法條全文：
中華民國刑法第339條
意圖為自己或第三人不法之所有，以詐術使人將本人或第三人之
物交付者，處5年以下有期徒刑、拘役或科或併科1千元以下罰金
。
以前項方法得財產上不法之利益或使第三人得之者，亦同。
前二項之未遂犯罰之。


司法院資訊處製作；財團法人民間司法改革基金會備份。
